臺北高等行政法院判決
　　　　　　　　　　　　　　　　　　 94年度簡字第00749號
原　　　告　甲○○
被　　　告　桃園縣政府
代　表　人　乙○○(縣長)
上列當事人間因就業服務法事件，原告不服行政院勞工委員會中
華民國 94年7月22日勞訴字第0940021412號訴願決定，提起行政
訴訟。本院判決如下：
　　主  文
原告之訴駁回。
訴訟費用由原告負擔。
　　事  實
一、事實概要：原告未經許可，即容留越南籍外國人LE THI NGO
    T君 (護照號碼：A0000000A，以下簡稱：L君)於所經營之「
    祿錄經絡推拿」從事按摩等工作，經台北縣政府警察局永和
    分局於93年6月28日循線查獲，並於93年7月26日以永警外字
    第0930022779號函移請被告依權責核處。嗣經被告審查屬實
    ，乃依就業服務法第44條及第63條第1項規定，於94年4 月
    12日以府勞外字第09400944261號處分書處原告罰鍰新台幣
    (下同)15 萬元整。原告不服，遂向本會提起訴願。經訴願
    決定駁回，原告猶未甘服，遂向本院提起行政訴訟。
二、兩造之主張：
甲、原告起訴意旨略以：
  (一)本件爭點：原告使 L君於所經營之「祿錄經絡推拿」觀摩實
    習其按摩技術是否已該當「容留」行為?
  1.首就原告與袁湘麟及 L君之關係:
    原告雖於台北縣警察局永和分局談話筆錄中自承袁湘麟係其
    養生館之腳底按摩師傅，惟二人並無僱傭關係，僅約定由原
    告提供一定場所供袁湘麟自行接案，提供按摩服務。至袁湘
    麟欲攜何人至店內擔任助手，原告均無權過問。今袁湘麟攜
    其自行聘僱之 L君至原告店內，原告本於一片熱心，應其要
    求指導L君按摩技術，使 L君得以照顧血液循環不佳之袁父；
    則原告與 L君關係亦僅止於義務指導按摩技術，至於袁湘麟
    攜L君前往原告店內是否另有以L君為助手之目的，及其是否
    有違法之虞，概與原告無涉。
  2.其次袁湘麟雖亦為按摩師傅，惟其技術與原告深具家學淵源
    之按摩技巧相比，根本無法勝任指導工作；況且袁湘麟並無
    自己經營之按摩處所，因此在無其他合適場所、對象可供 L
    君觀摩學習下，原告遂欣然應允義務指導L君。
  3.再者被告 91年9月11日勞職外字00000000的號函釋，將容留
    定義為:「...即容許外國人停留於某處所為其從事勞務提供
    或工作事實而言。」則以L君係為袁湘麟從事勞務提供(協助
    袁湘麟為按摩服務， L君於台北縣警察局永和分局談話筆錄
    亦自承其薪資是由袁湘麟支付，而非為原告之點觀察，原告
    行為根本不該當容留行為。
  (二)綜上，原告聲明求為判決撤銷訴願決定及原處分。
乙、被告答辯意旨略以：
  (一)按「任何人不得非法容留外國人從事工作。」；「違反第44
    條規定者，處新台幣15萬元以上75萬元以下罰鍰。」分別為
    就業服務法第44條及第63條第1項所明定。
  (二)原告非法容留外國人L君(護照號碼:A0000000A) 於桃園縣平
    鎮市○○街 175號「祿錄經絡推拿」從事按摩工作，案經臺
    北縣政府警察局永和分局查獲，經警訊原告及 L君均坦承上
    情不諱。核其行為違反就業服務法第44條，爰依同法第63條
    第1項規定處 15萬元罰鍰。核與首揭法條之規定洵無不合，
    合先指明。
  (三)原告行政訴訟意旨略謂:「...袁湘麟雖亦為按摩師傅，惟其
    技術與原告深具家學淵源之按摩技巧相比，根本無法勝任指
    導工作；況且袁湘麟並無自己經營之按摩處所，因此在無其
    他合適場所、對象可供 L君觀摩學習下，原告遂欣然應允義
    務指導L君。」行政院勞工委員會94年7月22日勞訴字第0940
    021412號訴願決定:「...縱原告辯稱 L君於店內所從事的僅
    係按摩『實習』，並未向客人提供按摩「服務」云云，然其
    向客人所為按摩等行為，實質上皆屬勞務之提供，不因「實
    習」或「服務」而有所差異，非經許可均不得為之。另原告
    與 L君之間雖無聘僱關係，但其未依就業服務法及相關法令
    規定申請許可，即容留 L君從事工作，顯已違反就業服務法
    第44條之規定。」被告依法裁處，並無違法或不當。
  (四)綜上，揆諸首揭規定，原告違法事實洵堪認定。爰請求判決
    駁回原告之訴。
　　理  由
一、按「為保障國民工作權，聘僱外國人工作，不得妨礙本國人
    之就業機會、勞動條件、國民經濟發展及社會安定。」、「
    除本法另有規定外，外國人未經雇主申請許可，不得在中華
    民國境內工作。」、「任何人不得非法容留外國人從事工作
    。」及「違反第44條或... 規定者，處15萬元以上75萬元以
    下罰鍰。」分別為就業服務法第42條、43條、第44條及第63
    條第1項所明定。
二、本件原告未經許可，即容留越南籍外國人 L君於所經營之「
    祿錄經絡推拿」從事按摩等工作，經台北縣政府警察局永和
    分局於 93年6月28日循線查獲之事實，此為兩造所不爭執，
    並有台北縣政府警察局永和分局93年7月26日永警外字第093
    0022779號函、L君、原告及袁湘麟在台北縣政府警察局永和
    分局之談話紀錄等影本附原處分卷可稽，堪信為實。從而，
    被告以原告係非法容留外國人從事工作，違反就業服務法第
    44條規定，爰依同法第63條第1項規定，以94年4月12日以府
    勞外字第 09400944261號行政處分書，處原告15萬元罰鍰，
    洵無不合。
三、至原告主張其使L君於所經營之「祿錄經絡推拿」觀摩實習
    其按摩技術是並非該當「容留」行為乙節；經查：
  (一)按「查就業服務法第44條規定：『任何人不得非法容留外國
    人從事工作。』係指『自然人或法人』與外國人間雖無聘僱
    關係，但有未依本法及相關法令規定申請許可，即容許外國
    人停留於某處所為其從事勞務提供或工作事實之行為而言…
    …。」為行政院勞工委員會91年9月11日勞職外字第0910205
    655 號函之見解，該函釋乃係主管機關就所屬機關因執行就
    業服務法第44條之規定發生疑義，以主管機關之地位為符合
    法規原意之釋示；且就業服務法制定之目的，係為促進社會
    及經濟發展，故為保障國民工作權，聘僱或容留外國人工作
    ，不得妨礙本國人之就業機會、勞動條件、國民經濟發展及
    社會安定；故立法採申請許可制，就申請者之資格條件與外
    國人之工作類別、項目、人數、期間及工作地點等，均列為
    須經許可內容，是該函釋之意旨，與上開法律規定之立法意
    旨相符，本院自得予以援用。
  (二)次查L君於93年7月5日接受警方偵訊時陳稱略以：「 (問：
    妳入境後到逃逸期間是否都住在『祿錄經絡推拿』? 有無照
    顧受看護對象? 受看護對象是否也住在該址?) 是，都住在
    該址。受看護對象沒有居住在該址。(問：妳在該處從事何
    事?) 是為客人從事腳底按摩、指壓、油壓、修甲及刮痧等
    工作。(問：『祿錄經絡推拿』的老闆是誰?) 是甲○○。(
    問：妳在該處工作的薪資是由何人支付?) 是合法雇主袁湘
    麟支付的。」。另L君之合法雇主袁湘麟君於93年7月7日接
    受警方偵訊時陳稱略以：「 (問：該外勞薪資由何人支付?)
    是我支付。(問：該外勞於『祿錄經絡推拿』是否有為客人
    按摩?) 偶爾會安排裡面的師父及少數客人供該外勞實際按
    摩，算是實習。」，而原告亦陳稱略以：「 (問：該外勞在
    你店裡學習按摩時，有無向客人提供按摩服務?) 沒有按摩
    服務，只有跟少數幾個客人實習按摩，我都有在旁指導。(
    問：該外勞替客人按摩實習是何人指派? 有無支付薪資?)
    是我本人指派，未支付薪資。」等語，有談話筆錄影本三份
    在卷可考；依L君、袁湘麟及原告上開談話意旨，L君於原告
    店內所從事的僅係按摩「實習」，並未向客人提供按摩「服
    務」，然L君陳稱其於逃逸期間都住原告所有之「祿錄經絡
    推拿」處，且向客人為按摩之行為，即屬停留於某處而從事
    勞務之行為，尚不因「實習」或「服務」而有異；是原告主
    張本件並非屬「容留」之行為，容有誤解，尚難可採。揆諸
    上開行政院勞工委員會函釋意旨，原告未依就業服務法及相
    關法令規定申請許可，即不得為之。
四、綜上所述，本件原告違規事證明確，被告處原告15萬元罰鍰
    ，徵諸首揭規定，並無違誤，訴願決定予以維持，亦無不合
    。原告猶執前詞，聲明撤銷原處分及訴願決定，為無理由，
    應予駁回。又本件適用簡易訴訟程序，爰不經言詞辯論逕為
    判決，併予敘明。
據上論結，本件原告之訴為無理由，爰依行政訴訟法第233條第1
項、第236條、第98條第3項前段，判決如主文。
中    華    民    國    94   年    12    月     29    日
                          第七庭  法  官　 黃  秋  鴻
上為正本係照原本作成。
本件以訴訟事件所涉及之法律見解具有原則性者為限，始得於本
判決送達後20日內向本院提出上訴狀並表明上訴理由，如已於本
判決宣示後送達前提起上訴者，應於判決送達後20日內補具上訴
理由（均按他造人數附繕本），且經最高行政法院許可後方得上
訴。
中    華    民    國    94   年    12    月     29    日
                                       書記官   王琍瑩
